【裁判字號】    95,簡上,48
【裁判日期】    950421
【裁判案由】    詐欺
【裁判全文】
臺灣彰化地方法院刑事判決              95年度簡上字第48號
上  訴  人  臺灣彰化地方法院檢察署檢察官
被      告  甲○○
上列上訴人因被告詐欺案件，不服本院員林簡易庭九十四年度員
簡字第六三二號中華民國九十五年一月十二日第一審簡易判決（
原檢察官聲請簡易判決處刑案號：九十四年度偵緝字第五六二號
），及移送併案審理（台灣彰化地方法院檢察署九十五年度偵字
第一六三０號、第一七八一號、第一八六二號），本院管轄第二
審合議庭判決如下：
        主  文
原判決撤銷。
甲○○幫助連續意圖為自己不法之所有，以詐術使人將本人之物
交付，累犯，處有期徒刑伍月，如易科罰金，以佰元折算壹日
。
        事  實
一、甲○○曾於民國九十一年間，因竊盜案件，經本院判處有期
    徒刑三月確定，甫於九十二年七月十五日易科罰金執行完畢
    。其明知個人之帳戶關係本身之信用具有一身專屬之性質，
    在現今金融機構開立帳戶使用並無特殊之條件與困難，而一
    般人均係使用自己之帳戶，如涉及使用他人之帳戶常與財產
    犯罪密切相關，且取得他人存摺之目的在於收取贓款及掩飾
    犯行使之不易遭人追查，其在能預見某姓名、年籍及住居所
    均不詳綽號「阿興」之成年男子收受帳戶之目的係欲隱匿真
    實身分，以供犯罪集團進行詐欺犯罪所用下，竟乃基於幫助
    他人詐欺取財之不確定故意，而其發生並不違背其本意之認
    識下，竟不顧他人所可能遭受之危害，容任他人藉以遂行犯
    罪，先於九十四年四月七日前往國泰世華銀行彰泰分行申請
    開立帳號：000000000000號、戶名甲○○之帳
    戶，又於同年月八日前往臺中商業銀行員林分行申請開立帳
    號：000000000000號、戶名甲○○之帳戶，又
    於同年月十三日前往臺北富邦商業銀行員林分行申請開立帳
    號：000000000000號、戶名甲○○之帳戶後，
    並將其向上開國泰世華銀行、臺中商業銀行及臺北富邦商業
    銀行所開立帳戶之存摺、印章、提款卡及密碼，於九十四年
    四月中旬（即九十四年四月十三日之後）某日，在臺中市火
    車站附近之第一廣場百貨公司前，以每本帳戶新臺幣（下同
    ）三千元之價格，販賣予該姓名、年籍、住居所均不詳、綽
    號「阿興」之成年男子使用。該綽號「阿興」之成年男子及
    所屬之詐欺集團成員即以甲○○所交付之上開銀行帳戶為犯
    罪工具，先後於：（一）九十四年四月二十五日對戊○○佯
    稱中獎需繳交手續費為由，以此詐術致戊○○陷於錯誤，而
    於當日依指示匯入款項三萬五千六百元予上開臺北富邦員林
    分行金融帳戶內；（二）、於九十四年四月二十五日上午九
    時三十分許對丙○○佯稱中獎需繳交手續費為由，以此詐術
    致丙○○陷於錯誤，而於九十四年四月二十六日依指示匯入
    款項三萬五千六百元予上開臺北富邦員林分行金融帳戶內；
    （三）、於九十四年四月二十六日對黃蘭萩佯稱中獎需繳交
    手續費為由，以此詐術致黃蘭萩陷於錯誤，而於九十四年四
    月二十八日依指示匯入款項八千元予上開臺北富邦員林分行
    金融帳戶內；（四）、於九十四年四月二十七日對乙○○佯
    稱中獎需繳交手續費為由，以此詐術致乙○○陷於錯誤，而
    於同日依指示匯入款項十萬元予上開臺中員林分行金融帳戶
    內。（五）於九十四年五月十二日對丁○○佯稱以代為購買
    基金為由，以此詐術致丁○○不疑有他而陷於錯誤，而於同
    日依指示匯入款項七萬二千五百元予上開國泰世華彰泰分行
    帳戶內。嗣經戊○○、丙○○、黃蘭萩、乙○○、丁○○發
    現受騙後，始報警處理並循線查獲甲○○。
二、案經彰化縣警察局彰化分局報請臺灣彰化地方法院檢察署檢
    察官偵查起訴及檢察官移送併案審理（台灣彰化地方法院檢
    察署九十五年度偵字第一六三０號、第一七八一號、第一八
    六二號）。
    理  由
一、訊據被告甲○○固坦承將上開銀行帳戶販賣與姓名、年籍及
    住居所均不詳、綽號「阿興」之成年男子且對於被害人戊○○、丙○○、黃蘭萩、乙○○、丁○○被害過程亦不爭執，
    惟矢口否認有何幫助詐欺取財之犯行，辯稱：伊將上開存摺
    賣予「阿興」，我並不知道「阿興」購買上開帳戶是做為詐
    騙之用云云。然查：（一）綽號「阿興」之成年男子及所屬
    之詐欺集團成員以被告所交付之上開銀行帳戶為犯罪工具，
    用以連續詐欺取財之事實，業經被害人戊○○、丙○○、黃
    蘭萩、乙○○、丁○○等人於警詢中證述綦詳，此外，復有
    國泰世華商業銀行匯出匯款回條影本一份、台新國際商業銀
    行存入憑條、國內匯款回條影本各二份、郵政跨行匯款申請
    書影本一份及對帳單查詢資料、開戶資料國泰世華商業銀行
    彰泰分行函、臺中商業銀行員林分行函各一份在卷可稽。(
    二）又金融機構之帳戶為個人理財之工具，為便利大眾使用
    此一理財工具，以資活絡資金供需，對於申請開設金融帳戶
    並無設有任何特殊之限制，一般民眾皆能自由申請開戶，並
    得同時在不同金融機構申請多數存款帳戶使用，乃眾所周知
    之事實，依一般人之社會生活經驗，倘係經由合法管道之收
    入或支出，其於金融機構帳戶之存放及提領，本可自行向金
    融行庫開立帳戶後使用，殊無大費周章使用他人帳戶之必要
    ，況且近來類如刮刮樂、退稅轉帳等詐騙案件層出不窮，詐
    騙集團多利用人頭帳戶做為出入帳戶，不僅廣為媒體所披載
    ，亦經政府各機關一再宣導提醒注意，尤以現今各地金融機
    構所設自動提款機莫不設定轉帳之警示畫面，或張貼警示標
    語，促請使用大眾注意，衡諸目前社會以電視、報紙甚至網
    路等管道流通資訊之普及程度，以及使用自動提款機從事提
    款、轉帳交易之頻繁，苟見有陌生人不思以自己名義申請開
    立帳戶，反而向不特定人蒐集或收購他人之金融機構帳戶使
    用，帳戶所有人焉能安心將其帳戶交付收購帳戶之人，而絲
    毫未加懷疑其收購或取得帳戶之目的即在於詐取他人財物？
    參以被告於本院審理中亦坦承：其在服役時，軍中有教導渠
    等不要被騙；（問：你用三百元開戶，來換取九千元，你想
    這些帳戶是用來做何用？）是要用來詐騙等語，由此顯見被
    告對於綽號「阿興」之成年男子及其所屬之詐欺集團成員係
    將該帳戶用以實施詐欺犯行，當可預見，且其對於綽號「阿
    興」之成年男子及其所屬之詐欺集團成員利用其所申請開立
    之帳戶向他人詐取財物，並無違背其本意，是被告主觀上應
    具有幫助他人詐取財物之不法犯意甚明，故被告所辯其不知
    「阿興」購買上開帳戶是做為詐騙之用等語，顯係事後卸責
    之詞，不足採信，本件事證已臻明確，被告幫助詐欺取財犯
    行堪予認定。
二、按連續幫助與幫助連續為不同之犯罪態樣，如基於概括犯意
    ，多次幫助他人犯罪，為連續幫助，該幫助者有多次犯罪行
    為；如以一幫助行為，幫助他人連續犯罪，則為幫助連續，
    就幫助犯而言，僅有一次犯罪行為；如幫助者以多次幫助行
    為幫助他人連續犯罪，則為連續幫助連續，該幫助犯及被幫
    助之正犯，均有多次之犯罪行為。查本件上開綽號「阿興」
    之成年男子及其所屬之詐欺集團成員共同基於為自己不法所
    有之概括犯意，連續以上開之方式為詐術，使被害人戊○○
    、丙○○、黃蘭萩、乙○○、丁○○等人陷於錯誤，而將本
    人之財物交付，該綽號「阿興」之成年男子及其所屬之詐欺
    集團成員所為，自均係犯刑法第三百三十九條第一項之連續
    詐欺取財罪。被告將其所有上開銀行帳戶之存摺、印章、提
    款卡及密碼交給該綽號「阿興」之成年男子及其所屬之詐欺
    集團成員以供向他人詐騙財物，顯係基於幫助他人連續詐欺
    取財之犯意，且所為提供前開帳戶予他人之行為屬刑法詐欺
    取財罪構成要件以外之行為，其既以幫助他人犯罪之意思而
    參與犯罪構成要件以外之行為，故核被告所為，係犯刑法第
    三十條第一項、第三百三十九條第一項之幫助連續詐欺取財
    罪。又被告所為係犯刑法第三十條第一項、第三百三十九條
    第一項之幫助連續詐欺取財罪，業如前述，應依同法第三十
    條第二項之規定減輕其刑。又本件公訴人雖未敘及被告同時
    販賣臺中商業銀行員林分行及臺北富邦商業銀行員林分行帳
    戶，並使被害人戊○○、丙○○、黃蘭荻及乙○○等人因受
    詐騙而匯入上開帳戶之其餘幫助犯行，然被告此部分之幫助
    犯行，與公訴人起訴書所載之幫助犯行部分，係一幫助行為
    而同時販賣上開三帳戶，有實質上一罪關係，為起訴效力所
    及，本院自應併予審判，附此敘明。再被告前曾於九十一年
    間，因竊盜案件，經本院判處有期徒刑三月確定，甫於九十
    二年七月十五日易科罰金執行完畢，此有臺灣彰化地方法院
    檢察署刑案資料查註紀錄表、臺灣高等法院被告全國前案紀
    錄表各一份在卷可考，其於受有期徒刑之執行完畢五年以內
    再犯本件有期徒刑以上之罪，為累犯，應依刑法第四十七條
    之規定，加重其刑。原審判決論以被告幫助詐欺取財罪刑，
    固非無見，然未及審理移送併辦部分，而有未洽，公訴人據
    為上訴請求撤銷改判，非無理由，自應將原審判決撤銷改判
    。爰審酌被告之平日素行，其任意提供帳戶予不法份子使用
    ，且其所提供帳戶非惟幫助詐騙者遂行詐財目的，同時使詐
    欺者得以隱匿其真實身分，減少遭查獲之風險，愈使其肆無
    忌憚，加深犯罪之猖獗，致使社會經濟遭受重大危害，及其
    犯罪後之態度等一切情狀，量處如主文所示之刑，並諭知易
    科罰金之折算標準，以資懲儆。
據上論斷，應依刑事訴訟法第四百五十五條之一第一項、第三項
、第三百六十九條第一項前段、第三百六十四條、第二百九十九
條第一項前段，刑法第三十條第一項、第二項、第三百三十九條
第一項、第四十七條、第四十一條第一項前段，罰金罰鍰提高標
準條例第一條前段、第二條，判決如主文。
本案經檢察官何蕙君到庭執行職務。
中    華    民    國    95    年    4     月    21    日
                  刑事第二庭   審判長法  官  石馨文
                                     法  官  李水源
                                     法  官  黃齡玉
以上正本證明與原本無異。
本判決不得上訴。
中    華    民    國    95    年    4     月    24    日
                                     書記官  梁高賓


司法院資訊處製作；財團法人民間司法改革基金會備份。
